【裁判字號】    89,易,1530
【裁判日期】    900815
【裁判案由】    詐欺
【裁判全文】
臺灣高雄地方法院刑事判決                          八十九年易字第一五三○號
    公  訴  人  臺灣高雄地方法院檢察署檢察官
    被      告  丙○○
    選任辯護人  許明德
    選任辯護人  吳芝瑛
    選任辯護人  鄭勝智
右列被告因詐欺案件，經檢察官提起公訴（八十七年度偵字第一九九八二號、八十八
年度偵字第一九五六八號、八十九年度偵字第一六三八號），本院判決如左：
    主  文
丙○○連續意圖為第三人不法之所有，以詐術使人將本人之物交付，處有期徒刑拾月
。
    事  實
一、丙○○自民國八十三年八月間起至八十八年間，擔任京城建設股份有限公司（下
    稱京城公司）董事長，京城公司於八十四年二月二十七日起至八十五年二月十五
    日，在高雄縣鳳山市○○段一○三六號及一○三七號土地上，興建「癸○○○○
    區」大樓，自八十三年底起開始以預約方式銷售，丙○○明知「癸○○○○區」
    大樓位於高雄縣鳳山市○○街二八八巷一號、三號、五號、七號、九號及十一號
    部分房屋，係採主管機關內政部於八十五年六月二十六日廢止前所頒布之未實施
    容積管制地區綜合設計鼓勵辦法第三條第一項第一款所定，設計之沿街步道式開
    放空間，本應常時開放供公眾通行及休憩之用，且「癸○○○○區」大樓復因採
    用此類開放空間設計，而獲主管機關獎勵增加樓地板面積，另依該辦法第九條第
    一項規定，申請為開放空間之土地，並不得搭蓋棚架、建築物或作其他使用之情
    ，丙○○仍刻意隱瞞，並基於意圖為京城公司不法所有之概括犯意，委由不知情
    之極大廣告有限公司（下稱極大公司）及京城公司之人員，於開始預約銷售時，
    在廣告圖說上繪製上開房屋前所預留，屬於全體住戶公同共有及應供公眾使用之
    開放空間，為有圍牆且可供各買受房屋者專屬受益之停車空間，並於廣告圖各戶
    得使用面積說明中強調承購右揭房屋者可使用前方空地八‧六三坪至十三坪不等
    之住戶共有土地，迄「癸○○○○區」大樓興建完成，經主管機關高雄縣政府建
    設局驗收通過發給建築物使用執照後，在上開本應供公眾通行、休憩之開放空間
    上興建圍牆，使右揭房屋前該開放空間土地，客觀上呈可供車庫使用之狀態，而
    與原申請設計係供公眾使用之用途不符，及在房屋買賣預定合約書或不動產買賣
    契約書上載明承購該房屋者可有上開坪數之受益空地，藉此詐術使庚○○、乙○○、辛○、壬○○、甲○○等人於詳閱前開廣告圖說及參觀興建完成之房屋後，
    紛紛不疑有他，以為購買房屋後能在該本不易停車之地段，擁有一私人專屬受益
    之停車空間，乃於八十四年一月預售時至八十六年六月間興建完成後，以每戶高
    於合理市價新台幣（下同）約十九萬七千七百元至一百六十二萬九千二百元之價
    格（即扣除上開原專屬受益之開放空間土地所估算之價格），購入「癸○○○○
    區」部分座落於高雄縣鳳山市○○街二八八巷一號、三號、五號、七號及九號房
    屋，丙○○連續多次與庚○○等人締約後，除使京城公司興建之上開房屋易於銷
    售外，並使庚○○等五人交付該增加房屋價值之款項，由京城公司獲取合計約三
    百十九萬三千四百元之不法利得。嗣因「癸○○○○區」管理委員會調閱該大樓
    之建築圖發覺上情，並欲向庚○○等五人收回上開住戶公同共有之開放空間土地
    後，庚○○等五人始知受騙。
二、案經庚○○、辛○、壬○○、乙○○及甲○○訴請臺灣高雄地方法院檢察署檢察
    官偵查起訴。
    理  由
一、訊據被告丙○○矢口否認有任何詐欺犯行，辯稱：
（一）伊雖擔任京城公司負責人，但公司組織龐大，現為股票上市公司，內部事務編
      組繁多，故「癸○○○○區」大樓自設計迄銷售，均由公司各部門依職權掌理
      ，而京城公司所推出之各銷售個案，均委由廣告公司處理銷售事宜，伊始終未
      與告訴人接觸，何來對之施以詐術。
（二）京城公司既將「癸○○○○區」大樓委由極大公司代為銷售，且依廣告業務企
      劃合約書所載，極大公司代銷之車位共一百三十個，並與「癸○○○○區」大
      樓地下室停車位設計圖內容所載相符，故伊並未出售告訴人車位，再者廣告平
      面圖上固於告訴人購得之住宅前，繪有汽車圖樣，但尚難因此推定係伊示意，
      或京城公司於房屋設計圖上將開放空間規劃為車庫使用，此對照京城公司與極
      大公司所簽訂廣告合約書第十條所載，廣告平面圖之繪製乃由極大公司負責之
      意至明。
（三）「癸○○○○區」大樓興建時均有將建築圖懸於工地，並於預售時告知客戶本
      大樓係採開放空間設計，再京城公司復於買賣契約上載明本大樓採開放空間之
      旨，故告訴人壬○○、乙○○於預售時購屋前對此事實，應知之甚詳；另告訴
人庚○○、辛○及甲○○係購買成屋，而成屋買賣合約書並未附廣告平面圖，
      不可能使人誤認所購買之空地為車庫，故由伊並未隱瞞開放空間，及被告庚○○等三人並未閱覽廣告平面圖等情觀之，伊並無任何施用詐術之行為。
（四）伊與告訴人在房屋預定買賣合約書中已約明房屋面積，而系爭開放空間係未列
      入房屋所有權狀之受益空地，伊並於契約中約明由各告訴人得受益使用，故無
      欺罔行為，且由買賣合約書上，並未將開放空間規劃為車庫，故公訴事實所稱
      被告將之規劃為「車庫」云云，顯有誤會。
（五）再由京城公司與告訴人所簽訂之房屋預定買賣合約書第四條第二款已載明，購
      買「癸○○○○區」大樓之全體住戶同意地面層空地除部份歸由一樓住家（即
      告訴人所購買之房屋）前庭後院空地受益使用外，餘均屬公共設施由公司統一
      規劃中庭花園‧‧‧‧‧‧，此外復於大樓管理規則切結書第二條第二款載明
      ，「癸○○○○區」大樓係採開放空間設計，全體住戶同意部份空地歸由告訴
      人等住家受益使用，足見該空地已約定為告訴人等所得使用之專用部分，且依
      公寓大廈管理條例第四十五條第二項及內政部於八十五年六月二十六日發布之
    「實施都市計劃地區建築基地綜合設計鼓勵辦法」第九條第二項規定，住宅區
      基地境界線及除沿街步道式開放空間距建築線二公尺範圍以外之開放空間，為
      安全管理需要，得設置高度一點二公尺以下之透空欄杆扶手或灌木綠籬，且其
      透空面積應達三分之二以上之意旨，可知開放空間並非不得約定為專用部分，
      故伊與告訴人等將開放空間土地約定為專用部分，洵屬於法有據云云。
二、本院查：被告丙○○自八十三年八月間起至八十八年間，擔任京城公司董事長，
    京城公司自八十四年二月二十七日起至八十五年二月十五日，在高雄縣鳳山市○○段一○三六號及一○三七號土地上，興建「癸○○○○區」大樓，自八十三年
    底起開始以預約方式銷售，「癸○○○○區」大樓位於高雄縣鳳山市○○街二八
    八巷一號、三號、五號、七號、九號及十一號部分房屋，係採主管機關內政部於
    八十五年六月二十六日廢止前所頒布之未實施容積管制地區綜合設計鼓勵辦法第
    三條第一項第一款所定，本應常時開放供公眾通行及休憩之用，而設計之沿街步
    道式開放空間，且「癸○○○○區」大樓復因採用此類開放空間設計，獲主管機
    關獎勵增加樓地板面積，另該辦法第九條第一項規定，申請為開放空間之土地，
    並不得搭蓋棚架、建築物或其他使用。被告代表京城公司委請極大公司，於八十
    四年一月開始處理預約銷售事宜，銷售廣告圖說在上開各房屋前，屬於全體住戶
    公同共有之開放空間上，均繪製汽車一部，並於廣告圖各戶得使用面積說明中強
    調，承購右揭房屋者可使用前方空地八‧六三坪至十三坪不等之共有土地，迄「
    癸○○○○區」大樓興建完成，經主管機關高雄縣政府建設局驗收通過發給建築
    物使用執照後，京城公司人員在系爭開放空間上興建圍牆，另在被告代表京城公
    司與告訴人所簽訂之房屋買賣預定合約書或不動產買賣契約書上載明，承購該房
    屋者可有上開坪數之受益空地。告訴人庚○○、乙○○、辛○、壬○○、甲○○
    等人，係分別於八十四年一月預售時及八十六年六月間興建完成後，陸續以九百
    萬元、一千零五十萬元、八百七十萬元、一千一百零五萬元及八百七十萬元之價
    格，購入「癸○○○○區」部分座落於高雄縣鳳山市○○街二八八巷一號、三號
    、五號、七號及九號房屋與土地等事實，業據被告直承上情非虛，且核與告訴人
    等指訴之情節相符，並經證人即規畫設計之建築師許倍昌，及高雄縣政府建設局
人員曾清湖結證屬實，復有高雄縣政府建築使用執照、建築設計圖、廣告業務企
    劃合約書、「癸○○○○區」大樓廣告圖、京城公司設立及變更登記資料與高雄
    縣政府建設局八十九年五月十一日發文之八九建局管字第七一○二號函各一份、
    房屋預定買賣契約書二份，不動產買賣契約書六份、土地預定買賣契約書二份、
    照片影本四幀等附卷可稽，故上開事實堪予認定。從而公訴意旨認本案京城公司
    與告訴人等買賣上揭房屋之時間係八十三年底至八十四年之情，則稍有未合，應
    予更正。
三、被告固將「癸○○○○區」大樓委由極大公司銷售，惟雙方就廣告標的之產權情
    形如何宣傳，並無法藉卷附之廣告合約書憑斷，然以此合約書第十條第一款係約
    定，廣告平面墨線圖繪製費用由極大公司負擔之意涵，僅指廣告圖費用負擔之約
    定，非指廣告圖內容係由極大公司製作，並無須經京城公司同意，且由合約第十
    三條約定，極大公司承攬廣告業務企劃之房地，經京城公司與購屋者訂之買賣契
    約後，依所訂契約互相負責，嗣後與極大公司無涉等語觀之，則極大公司如何製
    作廣告平面圖，尚待證實。訊之證人即極大公司負責人己○到庭結證稱：伊公司
    所製作之廣告圖說係由京城公司發包，由伊公司製作完成後，再交給京城公司審
    核，當時銷售主要係針對地段、公司品牌形象為重點等語（詳見本院九十年一月
    三日訊問筆錄），核與證人即京城公司業務經理張健輝於本院審理中證陳：伊公
    司係將建築圖交給廣告公司，由其聯絡其他事項到完成銷售，而買賣契約書是伊
    公司提供給廣告公司的，以告訴人乙○○之房屋預定買賣契約書為例，即為伊公
    司提供的等語，故以卷附告訴人乙○○之房屋預定買賣合約書中就系爭開放空間
    得受益使用之空地坪數為九‧五四坪，核與廣告圖說之文字說明，就門牌為高雄
    縣新康街二八八巷三號（店十七）所載九‧五四之坪數相符，顯見廣告圖說係依
    京城公司所提供之建築圖製作，製作完成後，被告仍負有審核之最後決定權，否
    則實難以解釋為何極大公司廣告企劃之房地，在京城公司與購屋者簽約後，依所
    定契約互相負責，與極大公司無涉之約定目的，此事實進一步對照廣告合約書第
    三條所載，京城公司須保證房地產權清楚之意，及被告狀陳所附之「京城建設房
    屋銷售流程圖」作業權責欄之載述即可得明證。再極大公司若係依未規畫受益空
    地面積之建築圖，何能預先計算出告訴人乙○○屋前所使用之空地面積，再由京
    城公司循其廣告圖制訂與之相符之房屋預定買賣契約書，實難以想像。亦即極大
    公司不可能未經京城公司同意，擅自製作規畫九‧五四坪廣告圖，故被告斷章取
    義以廣告合約書中已載明廣告圖之繪製係由極大公司負責云云，即與事證未符，
    不足採信。至於被告就「癸○○○○區」大樓事務之參與程度，業據證人張健輝
    證稱：（問：京城公司房屋規格的變更設計、價格訂定及廣告公司間的契約約定
    ，是否有授權部門主管決定？）答：辦法是伊等主管人員依多少金額範圍內，由
    一定階層人員負責決定，金額是以坪數單價來決定，至少要總經理以上人員才能
    決定等語（詳見本院八十九年六月二十一日訊問筆錄），參諸被告陳稱：（問：
    公司內部如何決定房屋之售價？依據何資料？）答：售價是我們在數間廣告公司
    估價後，我們選一家簽約，定價格時也會聽取該廣告公司他們的意見。我們業務
    單位的意見也很重要，最後是依據業務單位的建議、廣告公司的評估等平均價格
    作決策。售價是依據坪數、樓別等作決定等語（詳見本院九十年一月三日訊問筆
    錄），顯見被告對於房屋銷售事宜，均始終參與並有決策權，雖告訴人等亦承簽
    約時並未見有被告等語，惟仍未足以被告並非直接與之接洽，遽認其未對告訴人
    等施以詐術之論據。
四、本案被告所推出之「癸○○○○區」大樓告訴人等買受之房屋前空地，係採沿街
    步道式開放空間設計，業如前述，而此類設計之目的，係為常時供公眾通行或休
    憩之用，故開放空間除應予綠化及設置遊憩設施外，不得搭蓋棚架、建築物或作
    其他使用，再此遊憩設施、綠化工程應納入建築設計圖說於請領建造執照時一併
    核定之，並於工程完成經勘驗合格後，始得核發使用執照，如擅自變更使用者，
    依建築法相關規定處罰，未實施容積管制地區綜合設計鼓勵辦法第三條第一項、
    第九條第一項、第二項及第十二條定有明文。雖主管機關內政部復於八十五年六
    月二十六日發布「實施都市計劃地區建築基地綜合設計鼓勵辦法」第四條、第九
    條第二項及第十三條明定，本辦法所稱開放空間，係指建築基地內依規定留設達
    一定規模且連通道路供通行或休憩之下列空間‧‧‧‧‧‧；沿街步道式開放空
    間距離建築線二公尺範圍內之開放空間，為安全管理需要，得設置高度一點二公
    尺以下之透空欄杆扶手或灌木綠籬，且其透空面積應達三分之二以上；而本辦法
    發布施行前，都市計畫書圖中規定依未實施容積管制地區綜合設計鼓勵辦法辦理
    者，於本辦法發布施行後，依本辦法規定辦理。故由被告於系爭開放空間驗收完
    成發給使用執照後，在該開放空間土地上興建圍牆之事實，顯屬違反上開行政法
    令規範。再就本案系爭開放空間空地，其使用行為方式，在不違反該辦法第四條
    規定之範圍內，得為約定專用部分，此復有內政部營建署於八十九年十一月三十
    日以八九營建管字第八○○一三號函存卷可參，故由系爭開放空間本為供公眾通
    行休憩之用，但僅可為安全管理之需要，在距離建築線二公尺之範圍內得設置高
    度一點二公尺以上之透空欄杆或灌木綠籬之規定意旨觀之，顯見主管機關為兼顧
    公眾通行休憩之目的，及安全管理之需要已有特別之例外規定，但此例外規定之
    方式，須遵循以一定規格之設施，以調和公眾及私人間之法益。但由被告代理京
    城公司在系爭開放空間上所興建之圍牆，係鄰接巷道至告訴人等之住家，且其坪
    數在八‧六三坪至十三坪不等之面積，此有卷附之系爭開放空間照片六幀、前開
    廣告圖及房屋買賣契約書可資佐憑，顯已逾該特別規定所允許之界限，且均完全
    無法供公眾通行及休憩之用，故本案系爭開放空間得否約定為專用部分，實非無
    疑。故對照公寓大廈管理條例第七條第四款及第五款之規定意旨，系爭開放空間
    ，應解釋為不得約定專用之共同部分，始稱允當。
五、告訴人購屋之過程，業據告訴人乙○○陳以：伊至現場看預售屋時，有看到一個
    房屋模型，是車庫別墅造型的，當時接洽人員向伊表示這個車庫空間是屬於買方
    空間，再加上廣告平面圖上也有車庫，故以為停車位可以私人使用，方願意以高
    價購買，起先並不知道買的車庫是開放空間，現在大樓管理委員會不容許伊等告
    訴人私自使用等語；而告訴人甲○○則稱：伊看實品屋是三樓車庫別墅造型，簽
    約時廣告公司人員有告知車庫有合法使用權，可受益使用，所以認為付錢就可使
    用，但伊知道並沒有所有權等詞，足證被告所辯告訴人等於購屋時即知屋前空地
    係屬開放空間云云，即難遽採。雖被告於本件買賣契約引用附件（二）之大樓管
    理規則切結書第二條第二款載有，本大廈採開放性空間設計，全體住戶同意部份
    空地歸由一樓住家受益使用之內容，惟細譯此內容，係指「癸○○○○區」大樓
    採開放性空間設計，至於該大樓何部份係開放空間？且採何種類型之開放空間？
    均嫌含混，實難謂此條款已善盡告知消費者系爭開放空間權利狀態之義務，故該
    「開放空間」之意，未經銷售或京城公司人員主動配合建築設計圖告知消費者，
    一般購屋者，並無法就此條款得知開放空間與告訴人等屋前空地有何關係，此可
    由告訴人乙○○及壬○○均陳：伊當時只有看到使用受益權，至於何謂開放性空
    間，伊均不清楚等語，可見告訴人並不知所購得之屋前空地屬開放空間，參諸前
    述證人己○所證：當時銷售主要針對地段、公司品牌形象為重點之語，均未對告
    訴人等說明所謂「開放空間」究何所指，再印證證人馬良知及林鴻良於偵查中結
    證稱：伊買本件房屋直到交屋都不知道該等車庫是開放空間，直到八十六年至縣
    政府建管科申請平面圖才發現等語（詳見偵查卷八十七年度偵字第一九九八二號
    八十八年一月二十八日及八十八年七月十六日訊問筆錄）足見被告辯稱告訴人於
    購屋前即知其等所購屋前土地係開放空間云云，核與事證未符，而無足信採。再
    被告雖於與告訴人買賣之過程中均未直接接洽，但以前述被告既參與公司業務經
    營，審閱核定廣告圖及其上文字說明，訂定房屋售價，形成商品銷售事宜之決策
    ，再交由京城公司部門主管循其決策執行，並透過與極大公司之廣告承攬契約落
    實其決策等過程，焉能以其並未與告訴人直接接洽，徒以為其未對告訴人施以詐
    術之論據。
六、告訴人乙○○、壬○○與被告所代表之京城公司簽訂之房屋預訂買賣契約書第四
    條第二款，另告訴人甲○○、辛○及庚○○所切結之大樓管理規則書第二條第二
    款均約定，全體住戶同意地面層空地部分歸告訴人等所購買之房屋受益使用，但
    以前述，系爭開放空間乃圍築成牆堆砌至巷道，而與實施都市計畫地區建築基地
    綜合設計鼓勵辦法之規定不符，應屬公寓大廈管理條例第七條第四款所謂約定專
    用有違法令使用限制之規定，及同條第五款所定有固定使用方法，屬區分所有權
    人生活上不可或缺之共用部分之情形，為不得約定為專用部分之共用部分，故縱
    被告與告訴人等或其他歡喜京城大樓住戶，就此空地部分有明確約定其受益使用
    權，惟此項約定，應屬違反法律上禁止規定之無效情形，被告既於「癸○○○○
    區」大樓之設計、廣告圖說之核定及價格之決策，均有實際參與，本應對系爭開
    放空間之用途及是否得約定為告訴人等所購房屋之專用部分，自屬知之甚稔，乃
    竟隱瞞此一消費者購屋之參考要素，並核定極大公司依京城公司提供之建築圖所
    繪，屋前可停車，且有門戶出入之廣告圖，在廣告圖文字說明上強調告訴人等所
    購買之房屋可使用之空地坪數等虛偽不實之廣告，復提供房屋買賣契約上註明告
    訴人乙○○及壬○○之受益空地面積，且核與廣告圖之文字說明相符，另經本院
    會同高雄縣鳳山地政事務所，就告訴人乙○○所購高雄縣鳳山市○○街二八八巷
    三號庭院之圍牆測量結果，亦與其房屋預定買賣合約書所載系爭開放空間之坪數
    相符，此有高雄縣鳳山地政事務所八九鳳地所二字第一二四五六號函附卷可考，
    足證被告上開行為，於客觀上已足使他人陷於錯誤，於社會通念上自屬詐術無訛
    ，實非單純內部人員之作業疏失所能解釋。
七、至於告訴人等購屋之動機，業經告訴人乙○○陳稱：係考慮到有車庫，且買時廣
    告也是車庫別墅，若無車庫伊就不會買，伊本已有另外一間公寓，就是因為停車
    不便才買此屋等語，且為告訴人壬○○、辛○、甲○○及庚○○等肯認係因所購
    之屋有車庫，始決定購買之動機相符。另據本院循其等指訴，至現場勘驗告訴人
    等所購買房屋之停車情形，以告訴人等房屋坐落南面之高雄縣鳳山市○○街二八
    八巷約八米寬，東面新富路四二二巷約六米寬、西面新康街約八米寬、北面新富
    路約十五至二十米寬，且附近商家林立，生活機能便利，停車空間不足，確屬停
    車不易之事實，而繪製有現場簡圖及勘驗筆錄各一份在卷可憑，亦為告訴人等及
    被告肯認上情無訛，足證告訴人等指訴是因被告所出售之房屋有車庫，始決定購
    買之詞，洵非虛妄。告訴人等購買被告所代理京城公司所興建之房屋之動機，既
    已參酌其廣告圖說及買賣契約書上所謂之車庫及受益空地，且附近確屬停車不易
    ，再就告訴人等購屋之價格之每戶價格分別為告訴人庚○○所購買之高雄縣鳳山
    市○○街二八八巷一號房屋係九百萬元、告訴人乙○○所購新康街二八八巷三號
    房屋係一千零五十萬元、告訴人辛○所購新康街二八八巷五號房屋為八百七十萬
    元、告訴人壬○○所購新康街二八八巷七號房屋係一千一百二十五萬元、告訴人
    甲○○所購新康街二八八巷九號房屋為八百七十萬元，此比對前開卷附房屋預定
    買賣契約書、土地買賣契約書、不動產買賣契約書及廣告圖自明。雖告訴人所購
    之房屋，在廣告圖說上註有「店住」字樣，但以該等房屋均處於八米活巷內，且
    告訴人購買之動機皆為自住，並無營業，再參酌系爭開放空間土地上，均由房屋
    以圍牆堆砌延伸至巷道（詳見偵卷八十七年度偵字第一九九八二號卷第三十四頁
    、第四十七頁及本院勘驗筆錄），可知告訴人買受之房屋，無論所處位置、興建
    設計及購屋者本意均非為供營業所用，故其房屋購買價格應無法與鄰近可供營業
    用之騎樓式店面同視，始為允當，從而被告所提出之同段鄰近店面之買賣契約及
    價格一覽表所載之價格，尚難援引與本案告訴人所購之房屋特性相較，應予敘明
    。且查，房屋交易價格，本與市場供需情形，及整體經濟表現有密切之關連，此
    為公眾周知之事實，本毋待舉證證實至明。準此，本院依職權函請財團法人中華
    民國企業技術鑑定委員會，依據告訴人與被告所代表之京城公司簽訂買賣契約之
    時間、估算買賣標的物，於各簽約時間扣除屋前專屬受益使用之開放空間之價格
    回溯估價，扣減建築物於買受後之改良部分，經鑑定結果認上開告訴人庚○○等
    人所購之前開房屋，於簽約時之合理市價，不含屋前專屬受益之開放空間部分，
    每戶價格依門牌號碼順序，分別為七百三十七萬零八百元、九百六十八萬一千九
    百元、八百四十八萬零七百元、一千一百零五萬二千三百元及八百三十七萬零九
    百元，此業鑑定人丁○○到庭結證屬實，並有鑑定報告書一份存卷可參，故其合
    理售價之事實，益可得此明證。
八、被告於興建「癸○○○○區」大樓時，已因以開放空間設計，獲主管機關增加其
    興建樓地板面積之獎勵，且知悉系爭開放空間依法不得為約定專用部分，猶隱匿
    此一事實，並於所核定之廣告圖說及其文字說明、買賣契約、大樓管理規則書中
    均載有告訴人得受益使用所購房屋之前庭空地，顯示其有將系爭開放空間之使用
    受益，列入買賣內容之一，益可徵其意念中有將之視為具財產價值之買賣標的，
    至為灼然。告訴人等購屋之動機中，既將是否有停車空間，列為其與被告締約購
    屋之重要參考要素之一，被告竟隱匿此一重要之締約考量，利用上開足以使人陷
    於錯誤之方法，高價出售告訴人等所購買之高雄縣鳳山市○○街二八八巷一號、
    三號、五號、七號及九號房屋，足徵其自始即有為京城公司不法所有之意圖至明
    。再以前述告訴人等購屋價格與經鑑定之合理價格相較，每戶各交付超出一百六
    十二萬九千二百元、八十一萬八千一百元、二十一萬九千三百元、十九萬七千百
    元及三十二萬九千一百元，益可證其有將系爭開放空間之使用利益，列入售予告
    訴人等上開房屋之附加價值內，額外加價，使告訴人因前揭錯誤而交付高於合理
    售價以外之款項，而由京城公司藉其行為獲取此不法利益。再以目前都市地區人
    口密集，購屋者對地域性、生活機能、交通便利及停車問題之考量，已相形重要
    ，故停車便利性與否，已漸為消費者購屋之參酌要素之一，故本案被告藉應提供
    公眾使用之開放空間劃為專屬告訴人等得受益使用停車空間之詐術，可使告訴人
    等兼顧其購屋動機之考量，增加其出產商品之銷售率，量以告訴人購屋總價在八
    百七十萬元至一千一百二十五萬元之間，實不可謂廉價，若以此高價購得之房屋
    ，並無停車空間，則勢必影響其等以高價購屋之意願，更足證被告上開行為所欲
    達成不法意圖之目的，彰彰明甚。
九、雖證人即京城公司工地主任李詩雄證陳：高雄縣政府建設局驗收告訴人所買受之
    房屋時，系爭開放空間土地上並沒有堆砌圍牆，是後來考慮一樓住戶的安全性及
    隱密性才圍起來，伊提供此意見後，業務部門認為可行且有助於銷售而採納伊意
    見，材料是以就地取材之零工方式搭建云云，惟以證人李詩雄與被告間具有僱佣
    關係，且為上開證陳時亦乏對其所述為真實性擔保，故其證詞之真實性，形式上
    已足令人存疑，況以圍牆之興建均與廣告圖，買賣契約所示面積相符，足見圍牆
    之興建係按一定之計畫而為，而非如證人李詩雄所述乃偶然臨時性之即興構想，
    並未經被告默許或授意之行為。另被告雖提出同時興建位於告訴人等所購房屋對
    面，即高雄縣鳳山市○○路二四五巷十至二十號房屋及土地售價為每坪十九萬六
    千元至二十四萬四千元之土地及房屋買賣契約書，惟訊據告訴人乙○○及壬○○
    則陳：對面住戶是騎樓式建築，並沒有圍牆，且供店面使用，所以價值比較高等
    語，故尚難以店面房屋與住宅房屋之價格相較，遽認被告並無藉上開方法哄抬告
    訴人等房屋售價之行為。再被告事後在本院積極勸諭下，與告訴人甲○○、辛○
    、壬○○及庚○○達成和解，此有撤回告訴狀四份附卷可稽，而撤回告訴狀內容
    均載有被告對系爭開放空間上堆砌圍牆一事並不知情，且於買賣過程中均未參與
    云云，但經本院訊據告訴人甲○○則陳：撤回告訴狀並非伊所擬具，是由被告製
    作後伊才蓋章，伊並無任何證據知道被告並不知情等語，故上開撤回告訴狀之意
    旨、證人李詩雄之證述及買賣契約書，均未足為被告有利事實之認定，併此敘明
    。
十、被告於得悉本院上開鑑定價格，另諉稱：若以鑑定價格包含屋前專屬受益使用之
    開放空間部分計算房屋總價款，則依上開門牌號碼順序計算，每戶為一千零二十
    二萬一千元、一千二百八十六萬一千八百元、一千一百六十三萬三千七百元、一
    千四百零六萬八千九百元及第一千一百三十六萬二千元，足認京城公司出售上開
    房屋之實際售價均遠低於房屋加屋前受益空地二者合計之應有價值，此外鑑定報
    告勘估價格，並未包含京城公司之人事管銷費用及京城公司於出售告訴人壬○○
    、乙○○所承購之房屋後，另行修建挑高之工程造價八十萬元部分，若實際價格
    加上此二部分，即可知被告代理京城公司出售房屋予告訴人之價款並未加價云云
    。第查：鑑定人丁○○鑑估標的物之範圍，係針對屋主交屋情形勘估，且鑑定時
    已就鑑定標的現況進行內部評估，業據鑑定人丁○○到庭結證屬實，並與前開鑑
    定報告書內所附照片多幀及鑑價案件會勘紀錄表之載述若合符節，足認京城公司
    增建予告訴人壬○○及乙○○之增建部分，已列入鑑價範圍內。而房屋銷售總價
    格，依一般社會交易通念論之，本應包括賣方已負擔之人事管銷等成本在內，焉
    有成立買賣契約後，復另行計算該成本，再計價付費之理，故被告此辯詞，與交
    易慣例相左，無足信採。且鑑定報告書固然就告訴人買受之房屋包括屋前受益使
    用之開放空間部分鑑定如被告所辯之價格，惟本案告訴人所買受之房屋既未包括
    此部分，尚難以此價額，作為告訴人等承購前揭房屋合理售價之基準。綜上所陳
    ，被告所辯，均與事證未合，不足採信。故本件事證至為明確，被告犯行堪予認
    定，應依法論科。
十一、核被告丙○○所為，係犯刑法第三百三十九條第一項之詐欺取財罪。被告利用
      不知情之極大公司及京城公司人員施以詐術，係間接正犯。被告多次詐欺犯行
      ，時間緊接，罪名相同，顯係基於概括之犯意為之，為連續犯，應依刑法第五
      十六條之規定論以一罪，並加重其刑。爰審酌被告身為公司負責人，竟以上開
      嚴重違反誠信原則之方式，冀圖京城公司之不法利得，使告訴人以高價購屋後
      ，因屋前系爭開放空間之使用，將由「癸○○○○區」大樓管理委員會收回上
      開空地，遭致原以為該空地可停車及供庭園用之期望落空，業據告訴人等及證
      人戊○○證陳在卷，足證渠等所受之損害非輕，並嚴重破壞交易安全，其詐術
      使告訴人等交付之款項總額非微，本不且寬貸；惟念其於犯罪後與告訴人庚○○、甲○○、辛○及壬○○等四人業已達成和解，且已返還超出京城公司不法
      利得之金額，並經其等四人表示無欲告訴之意，已如前述，故量處如主文所示
      之刑，藉資懲儆。末查，被告雖前未曾受有期徒刑以上刑之宣告，此有卷附之
      刑案資料查註紀錄表足參，惟渠於犯罪後飾詞圖卸，未見其有檢討改進之舉，
      且迄今仍未與告訴人乙○○達成和解，故本院認與暫不執行為適當之緩刑要件
      有別，爰未為緩刑之諭知，併此敘明。
據上論斷，應依刑事訴訟法第二百九十九條第一項前段、刑法第五十六條、第三百三
十九條第一項、罰金罰鍰提高標準條例第一條前段，判決如主文。
中      華      民      國      九十      年     八     月     十五     日
                                臺灣高雄地方法院刑事第二庭
                                      法  官    李代昌
右正本證明與原本無異。
如不服本判決，應於判決送達後十日內，向本院提出上訴狀。
                                      書記官    吳月華
中      華      民      國      九十      年     八     月     十五     日
附錄本判決論罪科刑適用法條
刑法第三百三十九條
意圖為自己或第三人不法之所有，以詐術使人將本人或第三人之物交付者，處五年以
下有期徒刑、拘役或科或併科一千元以下罰金。
以前項方法得財產上不法之利益或使第三人得之者亦同。
前二項之未遂犯罰之。


司法院資訊處製作；財團法人民間司法改革基金會備份。
